臺灣宜蘭地方法院刑事判決　　　　　　　 93年度易字第426號
公　訴　人　臺灣宜蘭地方法院檢察署檢察官
被　　　告　丁○○
上列被告因竊盜等案件，經檢察官提起公訴（93年度偵字第1067
號）及移送併辦（93年度偵緝字第157號），本院判決如下：
    主  文
丁○○竊盜，累犯，處有期徒刑肆月。如易科罰金，以參佰元折
算壹日。
    事  實
一、丁○○前因竊盜案件，經判處有期徒刑1年，於民國91年6月
    7日縮短刑期期滿執行完畢。仍不知悔改，竟意圖為自己不
    法之所有，於93年7月20日清晨5時許，在宜蘭縣羅東鎮○○
    路○段66號前，見林長生所有之車牌號碼GTU─922號機車停
    放該處且機車鑰匙未拔，竟以該機車鑰匙竊取林長生所有之
    上開機車騎乘離去，得手後供己代步使用。嗣於93年9月22
    日下午12時30分許為警在宜蘭縣五結鄉○○○路與五結路2
    段路口巡邏時，發現丁○○騎乘已卸除車牌之上開機車而查
    獲。
二、案經宜蘭縣警察局報請台灣宜蘭地方法院檢察署檢察官偵查
    起訴。
    理  由
一、被告丁○○對於上開犯罪事實，於警訊、偵查及本院審理時
    均坦承不諱，核與被害人林長生於警訊中之指訴大致相符，
    且被告於93年9月22日下午12時30分為警查獲時，正騎乘被
    害人林長生所有卸除車牌之上開機車，有警訊筆錄在卷可按
    。此外，復有被害人林長生簽立之贓物具領單、宜蘭縣警察
    局車輛協尋電腦輸入單、車輛竊盜個別查詢報表各1紙在卷
    可參。事證明確，被告犯行應堪認定。
二、核被告所為，係犯刑法第320條第1項之竊盜罪。被告前因竊
    盜案件，經判處有期徒刑1年，於91年6月7日縮短刑期期滿
    執行完畢，有台灣高等法院被告全國前案紀錄表一份在卷足
    憑，其於5年內再犯本件有期徒刑以上之罪，核屬累犯，依
    刑法第47條之規定加重其刑。爰審酌被告四肢健全，不思努
    力工作賺取所需，反以竊盜手段侵害他人財產權，及其手段
    對被害人造成之損害、生活狀況、智識程度，及犯罪後坦承
    犯行，尚知悔悟之態度等一切情狀，量處如主文所示之刑，
    並諭知易科罰金之折算標準。
三、公訴意旨另以：被告與己○○（通緝中）意圖為自己不法所
    有及毀損之犯意聯絡，於93年5月19日11時由己○○駕駛其
    所有車牌號碼T9─7635號自用小客車，與被告前往宜蘭縣大
    同鄉復興村大溪9之2號，一同進入該住址屬告訴人丙○○所
    有現無人居住之舊居屋，將該房屋之鋁門及白鐵門拆下後支
    解成28支鋁、鐵條，損壞告訴人丙○○所有之上開鋁門及白
    鐵門，以便能以其所駕駛之小客車載運，嗣於當日下午1時
    40分許，告訴人丙○○開車到上開舊居巡視時，見己○○所
    有之上開小客車停放在伊舊居之車庫內，遂下車進屋內察看
    時，見被告從屋內往檳榔園逃逸，經丙○○大聲喊：如不出
    來，要將渠等停放之小客車漏氣等語，己○○始從該屋外排
    水溝內走出來，並經告訴人丙○○報警處理始查獲而竊盜未
    遂（下稱第一案），因認被告涉犯刑法第320條第3項、第1
    項之竊盜未遂罪嫌。
四、又移送併辦意旨復以：被告與甲○○（另案判決確定）共同
    基於意圖為自己不法所有之概括犯意，先於93年6月5日晚間
    11時許，由甲○○駕駛車號U5─3522號自小貨車搭載被告，
    前往宜蘭縣五結鄉○○路○段12巷19號，趁被害人游燦照疏
    於看管之際，共同竊取鋁窗7面，得手後離去。復於93年6月
    6日凌晨1時許，亦由甲○○駕駛上開自小貨車附載被告，前
    往設於宜蘭縣蘇澳鎮○○○路16號之吉亨股份有限公司 (下
    稱吉亨公司)，趁被害人戊○○疏於看管之際，侵入該公司
    之倉庫欲行竊時，遭該公司員工發現，並遺留上開自小貨車
    在該廠房後方空地後逃逸（以上2件下稱第二案）。因認被
    告涉犯刑法第320條第1項之竊盜罪嫌及刑法第321條第1項、
    第2項於夜間侵入有人居住之建築物竊盜未遂罪嫌。
五、按犯罪事實應依證據認定之，無證據不得推定其犯罪事實，
    刑事訴訟法第154條第2項定有明文。次按事實之認定應憑證
    據，如未能發現相當證據，或證據不足以證明，自不能以推
    測或擬制之方法為裁判之基礎；又認定不利於被告之事實，
    須依積極證據，苟積極證據不足為不利於被告事實之認定時
    ，即應為有利於被告之認定，更不必有何有利之證據（最高
    法院40年台上字第86號、30年上字第816號判例參照）。
六、公訴人認被告涉犯第一案，無非以：告訴人丙○○於警訊中
    之指訴、扣案之鐵、鋁條28支為證；又認被告涉犯第二案，
    則係以：丁○○與共犯甲○○於警訊及偵查中之自白、被害
    人游燦照及戊○○於警訊之指述、贓物認領保管單及照片數
    幀，資為論據。
七、被告堅決否認上開犯行，對第一案辯稱：己○○載伊至該處
    ，伊在該處施用安非他命，並未為竊盜行為；對第二案辯稱
    ：伊與甲○○係為乙○○及己○○頂罪等語。
八、關於第一案部分，經查：
（一）告訴人丙○○所有之鐵、鋁條28支等物遭竊之事實，固有
      該等贓物扣案可證，復有贓物認領保管單1紙及照片12幀
      在卷可參（警十卷第12、15-20頁），惟證人即告訴人丙○○於本院審理時已結證證稱：在93年5月19日在大同鄉
      復興村大溪9-2號，發現一部汽車停在車庫，且看到一個
      人跑出來，汽車留在現場，伊打電話報案，警察尚未到場
      時，見一人出來，那人並非在庭之被告，伊只有看到一個
      人，沒有看到其他人等語（本院卷二第16頁）。與其於警
      訊所陳述：伊於93年5月19至上址巡視，發現一部自小客
      車停放於車庫內，伊往舊家屋內走去，看見一人從伊屋內
      往檳榔園草叢跑去。進入屋後發現屋內鋁門窗及白鐵門遭
      人竊取，鋁門窗損壞。嗣又發現有一名男子往檳榔園草叢
      跑去，伊稱若不出來就將車輛放氣，於是己○○就從排水
      溝草叢走出等語（警十卷第10至11頁）相符，其證述應堪
      採信。則依其證述，難認被告有參與己○○之竊盜犯行。
（二）至己○○於警訊及偵查中雖均指稱本件為被告所犯，惟查
      ，斯時行竊而遭告訴人丙○○所發現之人為己○○，並非
      被告，是己○○之指述顯有不實。再者，該第一案於本院
      審理中，於對被告行交互詰問時，己○○已捨棄詰問權，
      並供稱該第一案係伊一人所犯，被告並未參與犯行等語（
      本院卷一第282頁），是依己○○之陳述，即難認被告確
      有為第一案之犯行。綜上所述，本院認依公訴人所舉證據
      ，對被告是否涉犯第一案之犯行，仍有合理之可疑。依「
      罪證明疑，利於被告」之證據法則，則不得遽為不利被告
      之認定。此外，依卷內證據資料，復查無證據證明被告涉
      犯公訴人所指之上開犯行，不能證明被告犯罪，惟公訴人
      認此部分與前揭論罪科刑部分有連續犯之裁判上一罪關係
      ，爰不另為無罪之諭知。
九、關於第二案部分，經查：
（一）被害人游燦照所有鋁窗7面遭竊之事實，固有被害人游燦
      照於警訊之指述（警八卷第13頁）、贓物認領保管單1紙
      及現場照片10張在卷可參（警八卷第16、19-23頁）。另
      吉亨公司發現竊嫌之事實，亦有證人戊○○於警訊及本院
      審理時之證述為證。惟查，被害人游燦照並未發現竊嫌為
      何人，有其於警訊之陳述可參。至證人戊○○於警訊時陳
      稱：伊於93年6月6日凌晨1時許，在蘇澳德興一路16號吉
      亨公司發現藍色自小貨車及嫌犯3人。他們從工廠後方越
      牆進入工廠，因在偷竊過程中被發覺，未被竊得財物等語
      （警八卷第14至15頁）。於本院審理時復證稱：伊於6月6
      日凌晨看到小貨車停在工廠後面的空地，有三人翻牆進入
      工廠，也有從窗戶進到廠房內要搬，伊立即報警，警員來
      直接把警車停在馬路上，警燈閃亮，小偷可能發現了，就
      聽到裡面有人跑動的聲音，伊與其他員工要抓，但是抓不
      到。伊無法近距離看到該三人的樣貌等語（本院卷一第
      277頁）。經被告反詰問證人戊○○是否見到被告，證人
      戊○○亦答稱不能確定等語（同上頁）。是依證人戊○○
      之證述，亦難認被告確有前往該處竊盜之事實。
（二）甲○○雖於警訊及偵查中雖均自白其與被告共同為第二案
      之竊盜犯行，且於偵查中，復以證人身分指證被告與伊共
      同至第二案之地點竊盜，有偵查筆錄在卷可參（偵十一卷
      第23頁），並經具結在案（同上卷第26頁）。惟查，證人
      甲○○於本院審理時，已結證證稱：該案為乙○○要伊與
      被告丁○○頂替等語，核與被告所辯本件係因伊住於己○○、乙○○家中，所以同意與王義雄共同為渠二人頂替犯
      行等語相符。又甲○○於本院審理時自承其於偵查中指證
      被告為第二案之竊盜犯行等陳述為偽證 (本院卷二第19頁
      ) ，勢將遭受偽證罪及頂替罪之追訴及處罰，苟非實情，
      應不至為此不利於己之陳述。是第二案是否確為被告與甲○○所為，容有合理之可疑。
（三）綜上所述，本院認依公訴人所舉證據，對被告是否涉犯第
      二案之犯行，仍有合理之可疑。依「罪證明疑，利於被告
      」之證據法則，則不得遽為不利被告之認定。此外，依卷
      內證據資料，復查無證據證明被告涉犯公訴人所指之上開
      犯行，不能證明被告犯罪，即與上開論罪科刑部分不生連
      續犯之裁判上一罪關係，此部分無從併案審理，附此敘明
      。
據上論斷，應依刑事訴訟法第299條第1項前段，刑法第320條第
1項、第47條、第41條第1項，罰金罰鍰提高標準條例第1條前段
、第2條判決如主文。
本案經檢察官吳宇青到庭執行職務
中　　華　　民　　國　　94　　年　　10　　月　　18　　日
                  刑事第二庭   審判長法　官  林明山
                                     法　官  蘇錦秀
                                     法　官  謝佩玲
以上正本證明與原本無異。
如不服本判決，應於判決送達後10日內，向本院提出上訴狀 (應
付繕本)。
                                     書記官  藍友隆
中　　華　　民　　國　　94　　年　　10　　月　　21　　日
附錄法條
中華民國刑法第320條第1項
意圖為自己或第三人不法之所有，而竊取他人之動產者，為竊盜
罪，處5年以下有期徒刑、拘役或5百元以下罰金。
